【裁判字號】    91,交上訴,193
【裁判日期】    920103
【裁判案由】    過失致死
【裁判全文】
臺灣高等法院刑事判決                          九十一年度交上訴字第一九三號
    上  訴  人  臺灣宜蘭地方法院檢察署檢察官
    被      告  甲○○原名吳.
右上訴人因被告過失致死案件，不服臺灣宜蘭地方法院九十一年度交訴字第一二號，
中華民國九十一年十月七日第一審判決（起訴案號：臺灣宜蘭地方法院檢察署九十一
年度偵字第二四四號），提起上訴，本院判決如左：
    主  文
原判決撤銷。
甲○○從事業務之人，因業務上之過失致人於死，處有期徒刑陸月，如易科罰金以參
佰元折算壹日。
    事  實
一、甲○○（原名吳明煌，於民國九十一年一月十六日改名）擔任聯結大卡車司機，
    為從事駕駛業務之人，於九十年十二月十三日晚間，駕駛車牌號碼ＫＳ─二五０
    聯結大卡車，沿宜蘭縣羅東鎮○○路由冬山往宜蘭即由南往北方向行駛。於同日
    晚間十時二十五分許，行經光榮路與中山東路設有行車管制號誌交岔路口，本應
    注意依該路段速限時速六十公里行駛，而按當時情形，天候陰、夜間有照明、路
    面無缺陷、道路無障礙，並無不能注意情形，竟疏未注意，而以超過速限之時速
    約七十公里左右之速度貿然穿越，適有周宗琦騎乘車牌號碼ＨＢＨ─四０九重型
    機車，沿中山東路由親水公園往羅東即由東往西方向直行，經該交岔路口停車等
    候紅燈轉換綠燈後通過。詎周宗琦本應注意遵守交岔路口號誌指示，於綠燈亮起
    後始行通過，其應注意而疏未注意，見南北方向燈號已轉換為黃燈，而東西方向
    仍為禁止通過之紅燈時，即闖紅燈起步通過交岔路口，致甲○○發現周宗琦騎乘
    機車通過交岔路口時，雖緊急按鳴喇叭，並急踩煞車，因聯結大卡車車速過快，
    無法及時煞停車輛，而發生碰撞。撞擊後機車卡在聯結大卡車下方，周宗琦則撞
    向道路中央安全島，造成頭、胸、腹挫傷併骨折、內出血等多發性損傷當場死亡
    。甲○○肇事後，於犯罪未被有偵查犯罪職權之公務員發覺前，即向現場處理警
    員自承肇事，自首而接受裁判。
二、案經宜蘭縣警察局羅東分局報請及周宗琦之配偶乙○○訴請臺灣宜蘭地方法院檢
    察署檢察官偵查起訴。
    理  由
壹、認定犯罪事實所憑之證據及理由
一、被告甲○○於警訊、檢察官訊問及原法院、本院審理時均坦承其擔任聯結大卡車
    司機，為從事駕駛業務之人，於上揭時、地，駕駛聯結大卡車，與被害人周宗琦
    所騎乘機車發生碰撞，致被害人因傷當場死亡等情，並有被告之駕駛執照影本、
    聯結大卡車行車執照影本、道路交通事故調查報告表、車禍現場照片等在卷可稽
    （見相驗卷第十至三三頁）。
二、被害人確因上開車禍事故傷重當場死亡等情，亦經檢察官督同檢驗員相驗明確，
    並製有相驗屍體證明書、驗斷書及勘驗筆錄附卷可憑（見相驗卷第三四頁、第四
    二至四八頁）。
三、按行車速度，依標誌或標線之規定，無標誌或標線者，在市區道路，時速不得超
    過五０公里，在郊外道路，不得超過六０公里，道路交通安全規則第九十三條第
    一項第一款前段，定有明文。肇事路段速限為時速六０公里，且舖裝柏油，路面
    乾燥，肇事聯結大卡車煞車痕跡長度為二六．五公尺等情，有道路交通事故調查
    報告表暨所附事故現場圖之記載可憑（見相驗卷第十頁）。則依交通部頒「一般
    公路汽車煞車距離、行車速度對照表」所示，以該路面情況，肇事時聯結大卡車
    之行車速度約為時速七０公里。且徵以被告於警訊中即自承：伊發現右邊方向有
    機車出現，立即踩煞車，並往左邊轉向，仍在路口中央撞及被害人等語（見相驗
    卷第三、四頁），又被告所駕駛車輛煞車痕跡始於其車行方向號誌燈停止線前（
    見相驗卷第十頁之事故現場圖），則被告於駛經交岔路口前，即發現被害人，其
    仍無法及時煞停車輛，足認車速頗快。被告駕駛車輛有超速行駛情事，已堪認定
    。又被告於警訊時即供述：伊行駛至交岔路口時，號誌係黃燈等語（見相驗卷第
    四頁）。證人即現場目擊車禍發生之陳文頃於警訊及檢察官訊問時證述：被害人
    騎乘機車與伊駕駛遊覽車都由中山東路往羅東市區○○○○路口等候綠燈通過。
    被害人見到南北向光榮路號誌由綠燈轉換為黃燈時，即行駛前進。由於當時被害
    人駕駛重機車停於伊右側，而伊左側有一部砂石車，以致由光榮路往宜蘭方向車
    輛無法看見機車行駛情形。被害人行駛至路口約三公尺，即聽見砂石車喇叭長鳴
    未止，並即撞擊被害人之機車等語（見相驗卷第八、九、五０、五一頁），足徵
    被害人見南北方向燈號已轉換為黃燈，而東西方向仍為禁止通過之紅燈時，即闖
    紅燈起步通過交岔路口。上開事故肇事責任，經原法院送請臺灣省基宜區車輛行
    車事故鑑定委員會、臺灣省車輛行車事故覆議委員會鑑定、覆議結果，均認定被
告有超速行駛，被害人有於交岔路口紅燈起步行駛情節等語，有臺灣省基宜區行
    車事故鑑定委員會九十一年六月十九日基宜鑑字第九一０三０四號函暨所附鑑定
    意見書、臺灣省車輛行車事故覆議鑑定委員會九十一年八月二十日府覆議字第九
    一一五四四號函在卷足參（見原審卷第十四至十七頁、第三二、三三頁）。被告
    應注意依速限行駛，並能注意而疏未注意，而超速行駛通過交岔路口，致發現被
    害人機車闖紅燈通過時，煞車不及，致發生車禍，其有過失責任，灼然無疑。被
    告行車疏忽發生事故，致被害人因此傷重死亡，被告之過失行為，與被害人之死
    亡結果，即有相當因果關係。至於被害人雖同有闖紅燈行車之疏失情事，惟並不
    影響被告有過失責任之認定，併予敘明。
四、被告所駕駛車輛煞車痕跡始自其車行方向號誌燈停止線前，已如前述。加以時速
    七０公里時，依交通部頒「汽車行駛距離及反應距離一覽表」所示，其反應距離
    約有十四公尺餘。並參酌被告及證人陳文頃一致指稱於發生撞擊前，被告有按鳴
    喇叭，足認被告於接近交岔路口至少十四公尺前，即有發現被害人，並按鳴喇叭
    示警，及急踩煞車。以被害人需駛入交岔路口，被告方會發現危險狀況，被告既
    於被害人駛入交岔路口時，即時發現，並有作按鳴喇叭及煞車動作，堪認被告有
    注意車前狀況，並能及時發現被害人，作出因應措施，僅因車速過快，無法及時
    煞停車輛而已。公訴意旨指稱被告有疏未注意車前狀況情事，尚有誤會，併予敘
    明。
五、按圓形黃燈用以警告車輛駕駛人及行人，表示紅色燈號即將顯示，屆時將失去通
    行路權，為道路交通標誌標線號誌設置規則第二百零六條第四款所明定。則交岔
    路口交通號誌顯示圓形黃燈時，並未規定未到達交岔路口之車輛應停車等候，禁
    止通過路口。被告雖於交岔路口號誌顯示黃燈時，猶駕駛車輛通過路口，並未違
    反交通號誌之指示。公訴意旨並未敘明所憑依據，即指被告未依交通號誌指示，
    於交岔路口顯示黃燈時，未至交岔路口之車輛應停車等候，其有疏失等情，應不
    能採取，附此敘明。
六、被告肇事後，於犯罪未被有偵查犯罪職權之公務員發覺前，即向現場處理警員自
    承肇事，自首而接受裁判等情，有宜蘭縣警察局羅東分局開羅派出所警員陳隆昌
    所填寫是否自首調查表在卷可按（見原審卷第十二頁）。
貳、論罪之理由
一、核被告所為，係犯刑法第二百七十六條第二項之業務過失致人於死罪。
二、被告肇事後，於犯罪未被有偵查犯罪職權之公務員發覺前，即向現場處理警員自
    承肇事，自首而接受裁判，應依自首規定減輕其刑。
參、本院撤銷原判決之理由
一、原判決認定被告罪證明確，據以論罪科刑，固非無見。惟(一)原判決認定被告超速
    行駛，於判決理由未敘明其所憑之依據，判決理由不備，即有疏誤。(二)被告並無
    未注意車前狀況，及未遵守交通號誌指示情事，已如理由壹、四、五所述。原判
    決未敘明所憑依據，即認定被告疏未注意車前狀況，及疏未注意遵守交通號誌顯
    示黃燈，應停車不得強行通過規定，有行駛疏忽情事，亦有不合。
二、公訴人依告訴人之請求，以被告未賠償被害人家屬，犯罪後並無悔意，原判決量
    處有期徒刑六月，量刑過輕為由，指摘原判決不當，提起上訴，雖無理由（理由
    詳後述）。惟原判決既有上開可議之處，即屬無可維持，應由本院予以撤銷。
肆、本院自為判決之理由
    本院爰審酌被告於通過有較高危險性之正顯示黃燈交岔路口，猶超速行車而肇事
    ，過失情節不輕，惟仍斟酌被害人嚴重違規闖紅燈行駛，事故責任不能完全歸責
    於被告。且被告所屬車輛車主已賠償被害人家屬新台幣（下同）一百六十萬元，
    被告個人賠償四十萬元，與被害人家屬達成民事和解等情，經告訴人乙○○於本
    院審理時陳明在卷（見本院卷第二七頁），及被告之素行並及犯罪後態度等一切
    情狀，認為原判決量處被告有期徒刑六月，並無上訴意旨所指摘量刑過輕情形。
    本院爰仍量處被告有期徒刑六月，並諭知易科罰金之折算標準。
伍、適用之法律
一、刑事訴訟法第三百六十九條第一項前段、第三百六十四條、第二百九十九條第一
    項前段。
二、刑法第二百七十六條第二項、第六十二條前段、第四十一條第一項前段。
三、罰金罰鍰提高標準條例第一條前段、第二條。
本案經檢察官劉永清到庭執行職務。
中      華      民      國      九十二      年      一      月    三    日
                              臺灣高等法院交通法庭
                                  審判長法  官  葉  麗  霞
                                        法  官  陳  孟  瑩
                                        法  官  李  錦  樑
右正本證明與原本無異。
如不服本判決應於收受送達後十日內向本院提出上訴書狀，其未敘述上訴之理由者並
得於提起上訴後十日內向本院補提理由書（均須按他造當事人之人數附繕本）。
      書記官  郭  台  發
中      華      民      國      九十二      年      一      月    六    日
附錄：本案論罪科刑法條全文
刑法第二百七十六條第二項
因過失致人於死者，處二年以下有期徒刑、拘役或二千元以下罰金。
從事業務之人，因業務上之過失犯前項之罪者，處五年以下有期徒刑或拘役，得併科
三千元以下罰金。


司法院資訊處製作；財團法人民間司法改革基金會備份。
